【裁判字號】    90,上訴,1125
【裁判日期】    900619
【裁判案由】    毒品危害防制條例
【裁判全文】
臺灣高等法院刑事判決                            九十年度上訴字第一一二五號
    上  訴  人
    即  被  告  甲○○
    指定辯護人  本院公設辯護人周君穎
右上訴人因違反毒品危害防制條例案件，不服臺灣士林地方法院八十九年度訴字第三
三四號，中華民國九十年二月十五日第一審判決（起訴案號：臺灣士林地方法院檢察
署八十八年度偵字第一００九四號、八十九年度偵字第一六０八號、第四二五五號）
，提起上訴，本院判決如左：
    主  文
原判決關於連續販賣第二級毒品及定執行刑部分均撤銷。
甲○○連續販賣第二級毒品，處有期徒刑捌年，扣案之第二級毒品安非他命壹小包（
毛重零點柒公克，淨重零點伍公克）、壹小包（毛重零點貳伍公克，淨重零點零伍公
克）、壹小包（原淨重零點肆肆壹陸公克，送驗後餘零點肆壹伍零公克）及含有第二
級毒品安非他命殘渣之塑膠袋貳只均沒收銷燬之，犯罪所得新台幣捌仟伍佰元沒收之
，如全部或一部不能沒收時，以其財產抵償之。
    事  實
一、甲○○明知安非他命係屬毒品危害防制條例所規定之第二級毒品，不得持有、販
    賣，竟基於販賣營利之概括犯意，先向姓名年籍不詳綽號「阿如」之男子販入安
    非他命，除部分供己施用外（甲○○所涉施用毒品部分，經觀察勒戒後認有繼續
    施用之傾向，再經強制戒治，現停止戒治中），其餘販入部分，則先後於(一)民國
    （下同）八十八年五月底起至同年六月四日止，在台北市○○路○段某家保齡球
    館附設撞球場內，以每小包新台幣（下同）一千元高於進價之價錢，連續販賣第
    二級毒品安非他命予陳志偉施用（陳志偉所涉施用毒品部分，檢察官另案偵查）
    ，前後共三次，每次一小包。(二)又於八十八年六月初及同年月中旬某日，在台北
    市北投區○○○路二十三巷十一號住處，以每小包約０．五公克一千元高於進貨
    成本之價格，連續販賣第二級毒品安非他命給劉耕富施用（劉耕富所涉施用毒品
    部分，由檢察官另案偵查），前後共二次，每次一小包。(三)復於八十九年三月七
    日中午十二時許及同年月八日晚上十時許，在上址住處，以一公克一千五百元高
    於進價之價錢，連續販賣第二級毒品安非他命予林金明施用（林金明所涉施用毒
    品部分，由檢察官另案偵查），前後共二次，分別為三千元及五百元。嗣先於八
    十八年六月四日晚上七時許，陳志偉甫與甲○○交易完畢，步出上開保齡球館，
    即為警當場查獲，並從陳志偉身上起出剛購得屬陳志偉所有之第二級毒品安非他
    命一小包（毛重０．七公克，淨重０．五公克），經盤訊其來源，始供出上情；
    八十八年九月二十九日晚上七時二十分許，經警持檢察官簽發之搜索票至甲○○
    上址住處巷口埋伏等候，果查獲甲○○及其友人劉耕富，並扣得甲○○持有之第
    一級毒品海洛因一小包（淨重０．０八公克，此部分原審漏未判決）及注射針筒
    一支、吸食器一組等物，繼由劉耕富身上搜出甲○○所寄放打算供販賣之第二級
    毒品安非他命一小包（毛重０．二五公克，淨重０．０五公克）；又於八十九年
    三月九日晚上七時三十分左右，甲○○先販入安非他命，旋攜至台北市○○區○
    ○路一八八巷十弄三號一樓林金明住處，欲販賣予林金明施用，惟尚未及售出，
    即為警持檢察官簽發之搜索票當場查獲甲○○、林金明二人，並由甲○○褲子口
    袋內起出其所有打算販賣予林金明之第二級毒品安非他命一小包（原淨重０．四
    四一六公克，送驗後餘０．四一五０公克），另在林金明房間書桌上扣得林金明
    向甲○○購買施用剩餘之含有第二級毒品安非他命殘渣塑膠袋二只（重量無法磅
    秤）及其所有供施用安非他命所用之玻璃球吸食器一組等物，經警向林金明訊問
    其安非他命來源，始供出上情。
二、案經台北市政府警察局萬華、士林、信義分局分別報請台灣士林地方法院檢察署
    檢察官偵查起訴。（甲○○另外連續轉讓安非他命予張錦雲部分，經原審判處有
    期徒刑捌月，甲○○提起上訴後，於本院審理時，對該部分撤回上訴而確定。又
    甲○○另外持有第一級毒品海洛因部分，原審漏未判決）。
    理  由
一、上訴人即被告甲○○矢口否認有何販賣毒品安非他命之犯行，辯稱：伊沒有賣安
    非他命給陳志偉等人，伊不知道為何陳志偉等人被抓到都說伊賣他們的，之前他
    們都知道伊有在施用安非他命，且伊白天上班，晚上就回家了，下班後都待在家
    裡，可能是他們被抓後，遭警察脅迫，才叫警察抓伊，況陳志偉這些人都是伊去
    拿安非他命時認識的，而他們會找理由來伊家聊天，並會說那裡比較便宜，所以
    他們被抓到時，因警方要他們供出上手，並要他們報一些人作績效，才會誣指伊
    ，至八十九年三月九日晚上當時林金明叫伊過去救他，給他安非他命用，他說他
    那邊沒有了，伊因此帶過去是要跟他一起吸，況當時另外扣到之安非他命殘渣二
    包，也不是伊給林金明的，因陳志偉他們都知道伊有在施用安非他命，他們有來
    找伊要過安非他命，好幾次伊沒有給他們，或許產生不愉快，伊真的沒有賣安非
    他命給他們云云。
二、經查：(一)被告連續多次販賣第二級毒品安非他命予陳志偉、劉耕富、林金明等人
    之事實，業據證人陳志偉、劉耕富、林金明分別於警訊時或偵審中指證不移（見
    偵字第一００九四號偵查卷第十三頁正面、第七十五頁背面、第八十八頁背面；
    偵字第一六０八號偵查卷第七頁背面；偵字第四二五五號偵查卷第二十四頁正面
    、原審卷第七十十三頁至八十頁、第一一三頁、第一三九頁），復有在被告身上
    查獲預備供販賣予林金明之第二級毒品安非他命一小包（原淨重０．四四一六公
    克，送驗後餘０．四一五０公克）及陳志偉甫向被告購得之第二級毒品安非他命
    一小包（毛重０．七公克，淨重０．五公克）、林金明向被告購得施用剩餘之含
    有第二級毒品安非他命殘渣塑膠袋二只（重量無法磅秤）、被告販入寄放於劉耕
    富身上打算供販賣之第二級毒品安非他命一小包（毛重０．二五公克，淨重０．
    ０五公克）等物扣案可證，而上開查扣疑似毒品之無色透明結晶一小包（原淨重
    ０．四四一六公克，送驗後餘０．四一五０公克）、一小包（毛重０．二五公克
    ，淨重０．０五公克）及含有殘渣之塑膠袋二只（重量無法磅秤）經分別送請鑑
    定結果，亦均檢出確係含有甲基安非他命成份，此有憲兵司令部刑事鑑識中心八
    十九年五月十二日（８９）綱得字第０五七六０號鑑驗通知書影本乙紙（見原審
    卷第十三頁）及台北市政府警察局萬華、信義分局查獲涉嫌毒品危害防制條例案
    「毒品」初步鑑驗報告單共三紙附卷為憑（見偵字第四二五五號卷第十七頁、十
    八頁、偵字第一００九四號卷第十六頁），足見被告當時所販賣者確為第二級毒
    品安非他命無訛。(二)再者被告於原審審理時已供承，與陳志偉、劉耕富、林金明
    等人都是朋友，認識約兩、三年了，並無任何過節等語。被告與陳志偉等人既無
    何仇隙，陳志偉、劉耕富、林金明亦無攀誣之必要，是上開陳志偉等三人供稱，
    向被告購買安非他命，應屬可信。至陳志偉所供購買次數，於警訊時稱三次，而
    在原審審理中則稱一至二次；劉耕富所供購買時間與金額，於警訊時稱於八十八
    年六月初及中旬某日以每小包新台幣一千元購得，而在偵查中則稱八十八年九月
    底十月份買過二次，一次一千五百元，其中陳志偉雖不能確切供明次數，而劉耕
    富前後證述購買安非他命之時間與金額稍有不一，惟衡諸常情，一般人對於一件
    事情經過一段時日後之多次陳述，均難期其完全一致之說詞，且陳志偉、劉耕富
    本與被告無仇隙，自始無陷害被告而刻意記明交易次數或時間、金額情形，是其
    二人所供洵屬合理正常，況陳志偉、劉耕富就販售時、地、價格、數量等基本事
    實，已為確切之供述，渠等證詞應堪採信，且警訊時距原購買之時間較近，記憶
    較清晰，自以警訊時之陳述較為可採，不能以該二人前後供述不符，執此指渠等
    所供有瑕疵，而否認該二位證人供詞之可信性。再證人林金明若非曾至被告居住
    處購買安非他命，焉可能於警訊時明白指出被告住家所在（見偵字第四二五五號
    偵查卷第二十四頁正面）？是被告辯稱伊不可能在住處冒險販賣安非他命云云，
    無非諉卸之詞，不足採信。(三)另被告住處經警方多次搜索雖未查獲毒品安非他命
    、電子磅秤、分裝袋等物，然查被告向綽號「阿如」不詳姓名年籍男子購入安非
    他命之數量尚非甚多，安非他命本極易藏放，且如欲分裝安非他命亦非不可用其
    他方式，乃至向人借用分裝工具使用亦非無可能，被告以住處未被查獲上開物品
    ，反證其未販賣云云，即無可採。至於證人劉耕富、林金明、陳志偉在警訊、偵
    訊時均堅指，係向被告購買毒品安非他命乙節。而渠等在審理中或稱，安非他命
    是請被告調貨，並非向被告販入；或稱與被告一起合資購買；或稱拿錢請被告幫
    忙去買云云。按案重初供，該三位證人在警訊、偵訊時所陳明確具體，且就購買
    之時間、地點、金額、次數、聯絡方法，均供承無隱，嗣而渠等於審理時，與在
    警偵訊所供雖有不符，且被告於本院審理時亦辯稱，係代為調貨云云（見本院九
    十年六月五日筆錄）。惟安非他命係屬違禁物，被告若非有獲利，焉會為交情不
    深之人調貨之理，被告辯稱代為調貨，及該三位證人附合其詞，應係避就、迴護
    之詞，不足採信。(四)末查，因被告始終否認有販賣毒品安非他命情事，致無從得
    知其購入安非他命之確實價格，惟依被告於審理時所供安非他命都是向綽號「阿
    如」之友人拿的，每次都拿兩、三千元之安非他命（見原審卷第一四五頁）等語
    觀之，其一次以兩、三千元向綽號「阿如」之男子購買之安非他命，除部分供己
    施用外，再以一小包一千元或一公克重一千五百元之價錢出售，顯屬有利可圖，
    且販賣毒品係屬違法行為，非可公然為之，不論是瓶裝或紙包之安非他命，均可
    任意分裝增減其分量，而每次買賣之價量，亦隨時依雙方關係之深淺、當時之資
    力、需求程度及對行情之認知等因素，機動地調整，販賣之利得，除經坦承犯行
    ，或價量俱臻明確外，委難查得實情，職是之故，即使未經查得實際販賣之利得
    ，但除非別有事證，足認係按同一價量委買或轉售，確未牟利外，尚難執此遽認
    非法販賣之證據有所未足，致知過坦承者難辭重典，飾詞否認者反得僥倖，而失
    情理之平。以本件而論，被告三次將安非他命轉售陳志偉及販賣安非他命各二次
    給劉耕富、林金明，被告自稱其與陳志偉在撞球場認識，有留呼叫器給他，認識
    不久，另於八十九年二月底才認識林金明，至劉耕富認識約二、三年了，係經由
    朋友介紹認識，其並不熟識（見原審卷八十頁、一四五頁、一五六頁），則渠等
    與被告並非親故摯友，苟無得利，被告豈有甘冒重刑，一再轉售之理，被告應有
    販售毒品安非他命圖利之情。綜上所述，參互印證，被告前揭所辯核係卸責之詞
    ，均不足採信。本件事證明確，其販賣毒品安非他命之犯行堪以認定。
三、被告第一審之辯護人於原審辯稱：於八十八年九月二十九日，警方僅持有記載搜
    索被告甲○○及其住處之搜索票，卻對劉耕富為搜索，而扣押其身上一包安非他
    命淨重零點零五公克；又於八十九年三月九日，警方僅持有記載搜索證人林金明
    及其住處之搜索票，竟對被告甲○○為搜索，而扣押其身上一包安非他命淨重零
    點七公克，上開二包遭扣押之安非他命為未經合法調查之證據，不得採為判決之
    基礎云云。然按對於第三人之身體、物件及住宅或其他處所，以有相當理由可信
    為被告或應扣押之物存在時為限，得搜索之，刑事訴訟法第一百二十二條第二項
    定有明文。查本件警方於八十八年九月二十九日所持之搜索票雖僅記載受搜索人
    為被告甲○○，惟當日晚上七時二十分許警方在台北市北投區○○○路二十三巷
    巷口埋伏等候被告甲○○，俟被告果與劉耕富同時出現，且形跡可疑，經警上前
    搜查，確從劉耕富身上起出被告所寄放打算供販賣之第二級毒品安非他命一小包
    （毛重０．二五公克，淨重０．０五公克），已據證人劉耕富供承在卷（見偵字
    第一００九四號偵查卷第十二頁背面），揆之前揭說明，警方顯有相當理由可信
    為被告應扣押之物存在於劉耕富之身體，故對劉耕富進行搜索，自無違法搜索可
    言；至於八十九年三月九日之搜索，該搜索票雖只記載受搜索人為林金明，但被
    告當時亦同意警方對其搜索（見原審卷八十二頁），從而由被告褲子口袋內起獲
    之第二級毒品安非他命一小包（原淨重０．四四一六公克，送驗後餘０．四一五
    ０公克）自係經合法調查之證據，與前開從劉耕富身上搜得之安非他命均可採為
    判決之基礎，附此敘明。
四、查毒品危害防制條例業經總統於八十七年五月二十日公布，同年月二十二日生效
    ，安非他命為該條例所規定之第二級毒品，不得持有、販賣。被告意圖營利販賣
    安非他命予陳志偉、劉耕富、林金明，核其所為，係犯毒品危害防制條例第四條
    第二項之販賣第二級毒品罪，被告最後販賣安非他命予林金明，未及售出即被查
    獲部分，係犯同法條第五項之販賣第二級毒品未遂罪，被告將安非他命寄放在劉
    耕富處，就該持有毒品部分，被告與劉耕富間，有犯意之聯絡及行為之分擔，為
    共同正犯。又被告持有毒品安非他命之低度行為應為販賣安非他命之高度行為所
    吸收，不另論罪。被告先後多次販賣第二級毒品安非他命之犯行，時間緊接，並
    以同一方式反覆為之，又犯構成要件相同之行為，顯係基於概括犯意反覆為之，
    一次未遂，其餘均既遂，應依連續犯之規定以販賣既遂一罪論，除法定最高刑無
    期徒刑部分，依法不得加重外，就有期徒刑及罰金刑部分加重其刑。
五、就被告販賣安非他命部分，原審予以論罪科刑，固非無見，惟被告最後販賣安非
    他命予林金明，係屬未遂；被告將安非他命寄放在劉耕富處，就持有該毒品部分
    ，被告與劉耕富間，為共同正犯，原判決均未敘及，容有未洽，被告提起上訴，
    仍執陳詞，否認犯罪，固無可採，惟原判決關於連續販賣第二級毒品既有可議，
    應由本院將原判決關於連續販賣第二級毒品及定執行刑部分撤銷改判，審酌被告
    有施用毒品犯罪前科，此有本院被告全國前案紀錄表存卷可按，素行不良，猶不
    知收斂，竟販賣毒品牟利及其犯罪之動機、目的、手段，販賣毒品之次數及數量
    ，所生危害，犯罪後態度等一切情狀，量處如主文第二項所示之刑。
六、扣案之安非他命一小包（毛重０．七公克，淨重０．五公克）、一小包（毛重０
    ．二五公克，淨重０．０五公克）、一小包（原淨重０．四四一六公克，送驗後
    餘０．四一五０公克）均屬查獲之第二級毒品，另含有安非他命殘渣之塑膠袋二
    只，因與安非他命已無法析離，亦屬查獲之第二級毒品，爰依毒品危害防制條例
    第十八條第一項前段規定，不問屬於犯人與否，均沒收銷燬之；至被告販賣毒品
    安非他命所得合計八千五百元（賣予陳志偉三千元、賣予劉耕富二千元、賣予林
    金明三千五百元），參酌最高法院六十八年台覆字第十一號判例意旨，因毒品危
    害防制條例第十九條第一項規定係持義務沒收主義，前開金額既係販賣毒品所得
    之款項，自應依該法條宣告沒收，且如全部或一部不能沒收時，以其財產抵償之
    。其餘扣押如事實欄所示之物品，因與本案之犯罪情節無關，故均不另為沒收之
    諭知，併予敘明。
據上論斷，應依刑事訴訟法第三百六十九條第一項前段、第三百六十四條、第二百九
十九條第一項前段，毒品危害防制條例第四條第第二項、第十八條第一項前段、第十
九條第一項，刑法第十一條前段、第五十六條，判決如主文。
本案經檢察官沈明彥到庭執行職務。
中    華    民    國      九十    年       六       月        十九      日
                             臺灣高等法院刑事第二十二庭
                                 審判長法  官  許  正  順
                                       法  官  胡  方  新
法  官  林  明  俊
右正本證明與原本無異。
如不服本判決應於收受送達後十日內向本院提出上訴書狀，其未敘述上訴之理由者並
得於提起上訴後十日內向本院補提理由書（均須按他造當事人之人數附繕本）。
                                       書記官  蕭  進  忠
中    華    民    國      九十    年       六       月        十九      日
附錄本案論罪科刑依據之法條：
毒品危害防制條例第四條第二項：
  製造、運輸、販賣第二級毒品者，無期徒刑或七年以上有期徒刑，得併科新臺幣七
  百萬元以下罰金。


司法院資訊處製作；財團法人民間司法改革基金會備份。
